【裁判字號】    94,訴,1470
【裁判日期】    950420
【裁判案由】    遺產稅
【裁判全文】
臺北高等行政法院判決
                                      94年度訴字第1470號
                              .
原      告  甲○○
被      告  財政部臺灣省北區國稅局
代  表  人  許虞哲
訴訟代理人  丙○○
            乙○○
上列當事人間因遺產稅事件，原告不服財政部中華民國94年5 月
3 日台財訴字第09300607200 號（案號：第00000000號）訴願決
定，提起行政訴訟。本院判決如下：
    主  文
原告之訴駁回。
訴訟費用由原告負擔。
    事  實
一、事實概要：緣原告之父王逢財於民國84年5 月30日死亡，核
    准延期申報遺產稅至85年2 月29日，原告代表繼承人依限於
    85年2 月1 日辦理遺產稅申報，經被告核定遺產總額為新臺
    幣（下同）78,019,062元，遺產淨額為63,619,062元，應納
    遺產稅額為20,576,815元，並因原告漏報被繼承人遺產存款
    、債權、投資等計1,826,357 元，漏報遺產稅額748,806 元
    ，乃按所漏稅額處1 倍之罰鍰計748,806 元。原告於87年10
    月1 日繳清本稅及罰鍰。嗣原告於92年5 月12日主張遺產中
    坐落臺北縣鶯歌鎮○○段尖山小段414 之10、416 之6 、41
    6 之7 、416 之8 、416 之9 及413 之4 地號等6 筆土地，
    為無償供公眾通行之道路土地，不應計入遺產總額，申請退
    稅。案經被告92年9 月26日北區國稅北縣一字第0921059844
    號函復否准所請。原告不服，訴經財政部92年12月25日台財
    訴字第0920071408號訴願決定將原處分撤銷，由被告另為處
    分，嗣被告以93年6 月7 日北區國稅北縣一字第0930031200
    號函，重行核定遺產總額為76,836,146元，遺產淨額為62,4
    36,146元，應納遺產稅額為20,091,819元，已納遺產稅額20
    ,576,815 元 ，退還遺產稅款484,996 元。嗣原告復於93年
    9 月2 日主張臺北縣鶯歌鎮○○段尖山小段406 之2 、406
    之6 、413 之1 、413 之2 、367 之25地號等5 筆土地（下
    稱系爭土地）有作農業使用之農業用地及無償供公眾通行之
    道路土地（復主張係公共設施保留地），不應計入遺產總額
    等語，申請退稅。經被告所轄臺北縣分局以93年10月26日北
    區國稅北縣一字第0931054878號函復，否准所請。原告不服
    ，提起訴願，遭決定駁回，遂提起本件行政訴訟。
二、兩造聲明：
  (一)原告未於言詞辯論期日到庭，惟據其起訴狀所載聲明如下：
    1.訴願決定及原處分均撤銷。
    2.被告應退還原告溢繳之稅款。
  (二)被告聲明：駁回原告之訴。
三、兩造之爭點：
  (一)原告主張之理由：
    1.系爭土地目前作農業使用且屬公共設施保留地。
    2.本件訴願決定書所載坐落臺北縣鶯歌鎮○○段尖山小段41
      3 之4 、414 之10、416 之6 、416 之7 、416 之8 、41
      6 之9 地號等6 筆土地，非原告93年9 月2 日及93年10月
      5 日申請書所主張之系爭土地。
    3.原告於申報遺產稅時並未檢附相關免徵稅款證明文件，係
      於稅捐稽徵機關核課遺產稅後始檢附申請退稅，應非屬適
      用法令錯誤或計算錯誤，被告依稅捐稽徵法第28條規定駁
      回原告申請，顯係錯誤，應類推適用民法消滅時效15年之
      規定核准退稅。
  (二)被告主張之理由：
    1.本件原告之父王逢財於84年5 月30日死亡，原告於87年10
      月1 日繳清本稅及罰鍰，依稅捐稽徵法第28條規定，納稅
      義務人應於繳納之日起5 年內提出具體證明申請退稅，原
      告於93年9 月2 日始申請退稅，被告否准退稅並無不合。
    2.查臺北縣鶯歌鎮公所於93年9 月30日北縣鶯建字第093001
      9427號核發之農業用地作農業使用證明書，僅證明系爭土
      地於核發證明書時係作農業使用，並無法證明繼承發生時
      （84年5 月30日）系爭土地是否作農業使用，且原告申請
      更正退稅日（93年9 月2 日）距繼承發生日（84年5 月30
      日）已逾9 年，期間原告前經申請更正，甚至於訴願期間
      皆未就前開主張請求扣除，迨至全案已告確定且已逾申請
      退稅期限，方始再行要求更正，程序顯已不符，實體亦難
      查究，被告否准所請並無不合。
    3.依民法第125 條規定，請求權因15年間不行使而消滅，但
      法律所定期間較短者，依其規定。故就本件而言，稅捐稽
      徵法第28條既已明定納稅義務人對於因適用法令錯誤或計
      算錯誤溢繳之稅款，得自繳納之日起5 年內提出具體證明
      ，申請退還，逾期未申請者，不得再行申請，則原告對87
      年10月1 日繳清之稅款請求退稅，自應以繳清稅款之日起
      5 年內提出申請，方符規定，是原告申請退還溢繳稅款顯
      逾法定期間。
    4.至原告主張訴願決定書所載坐落臺北縣鶯歌鎮○○段尖山
      小段413 之4 、414 之10、416 之6 、416 之7 、416 之
      8 、416 之9 地號等6 筆土地，並非原告93年9 月2 日及
      93年10月5 日申請書所主張之系爭土地乙節，經查訴願決
      定書係誤植土地地號，並不影響訴願決定之結果。
    理  由
一、本件原告經合法通知，未於言詞辯論期日到場，核無行政訴
    訟法第218 條準用民事訴訟法第386 條各款所列之情事，爰
    依被告之聲請，由其一造辯論而為判決。
二、按行為時遺產及贈與稅法第17條第1 項第6 款規定：「遺產
    中之農業用地及其地上農作物，由繼承人或受遺贈人，繼續
    經營農業生產者，扣除其土地及地上農作物價值之全數。但
    該土地如繼續供農業使用不滿5 年者，應追繳應納稅款」。
    次按稅捐稽徵法第28條規定「納稅義務人對於因適用法令錯
    誤或計算錯誤溢繳之稅款，得自繳納之日起5 年內提出具體
    證明，申請退還；逾期未申請者，不得再行申請」。
三、本件事實概要已如前述，有系爭稅款之徵銷明細檔查詢畫面
    、93年6 月1 日遺產稅核定通知書、原告93年9 月6 日（收
    文日）申請書附於原處分卷可稽，堪予認定。原告不服，循
    序提起行政訴訟，主張：本件乃因申報遺產稅時並未檢附相
    關免徵稅款證明文件，而未經被告列為扣除額，現已補具農
    業用地作農業使用證明書，就此部分自應免列入遺產計稅，
    此種情形之請求權消滅時效應類推適用民法規定，而非屬適
    用法令錯誤或計算錯誤，被告依稅捐稽徵法第28條規定駁回
    原告申請，顯係錯誤云云。
四、經查，本件原告於申報被繼承人王逢財遺產稅時，將系爭土
    地列報為被繼承人之遺產，並未提出相關證明文件將系爭土
    地之價值於扣除額中列報扣除，此有遺產稅申報書附原處分
    卷足稽。姑不論原告主張系爭土地應自遺產總額中扣除一節
    是否屬實，按原告此等主張原屬得依前開行為時遺產及贈與
    稅法第17條第1 項第6 款規定，列報為扣除額，自遺產總額
    中扣除，故原告未依法將系爭土地列報為扣除額，嗣後始提
    出農業用地作農業使用證明書，主張應自遺產總額中扣除，
    而應免稅，並請求退還相關之稅捐，係因錯誤而未適用行為
    時遺產及贈與稅法第17條第1 項第6 款規定，此屬消極未適
    用應適用之法規，亦屬適用法律錯誤之一種型態，則原告請
    求退稅原因之主張，本質上即為前述稅捐稽徵法第28條所稱
    之「適用法律錯誤」（最高行政法院92年度判字第1340號判
    決意旨參照）。而原核定之遺產稅稅款業經原告以分期給付
    之方式，於87年10月1 日悉數繳納完畢，此有徵銷明細清單
    5 張附於本院卷第64頁以下可憑，依稅捐稽徵法第28條規定
    ，其得請求退還稅款之期限於92年9 月30日屆至，原告遲至
    93 年9月6 日始請求退還稅款，顯已逾期。原告主張本件請
    求退稅之事由非屬稅捐稽徵法第28條之事由，而無5 年時效
    之適用，容有誤會，難以成立。
五、綜上所述，本件被告以原告請求退稅已逾稅捐稽徵法第28條
    規定之期限，而為否准處分，自屬合法。訴願決定予以維持
    ，亦無不當。原告訴請判如其聲明，即無理由，應予駁回。
據上論結，本件原告之訴為無理由，爰依行政訴訟法第98條第3
項前段、第218條，民事訴訟法第385條第1項前段，判決如主文
中    華    民    國    95    年    4     月    20    日
                         第七庭審判長法  官  劉  介  中
                                     法  官  黃  秋  鴻
                                     法  官  李  玉  卿
上為正本係照原本作成。
如不服本判決，應於送達後20日內，向本院提出上訴狀並表明上
訴理由，如於本判決宣示後送達前提起上訴者，應於判決送達後
20日內補提上訴理由書（須按他造人數附繕本）。
中    華    民    國    95    年    4     月    20    日
                                     書記官  楊  怡  芳


司法院資訊處製作；財團法人民間司法改革基金會備份。
